臺灣臺中地方法院刑事判決　　　　　　　　　　　　　九十年度訴緝字第二三一號
　　公　訴　人　台灣台中地方法院檢察署檢察官
　　被　　　告　甲○○
　　選任辯護人　常照倫律師
右列被告因偽造文書等案件，經檢察官提起公訴（八十八年度偵字第六一五五號、第
二三二二一號），暨聲請併案辦理（九十年度偵緝字第二八六號），本院判決如左：
    主  文
甲○○共同竊盜，處有期徒刑柒月；又行使偽造私文書，足以生損害於他人，處有期
徒刑拾月，附於台灣台中地方法院檢察署八十八年度偵字第二三二二一號卷宗第十五
頁發票人甫雄裝機有限公司之支票背面「乙○○」署押壹枚、第十六頁重機械買賣契
約書乙方簽名欄下方「乙○○」署押壹枚，均沒收。主刑部分應執行有期徒刑壹年參
月。
    事  實
一、(一)甲○○意圖為自己不法之所有，欲竊取丁○○所有置於台中縣霧峰鄉○○村○○路二五○號附近之挖土機一部，並僱請不知情之拖車司機己○○協助載運，惟
    因甲○○前有積欠己○○運費未還，恐己○○拒運，乃商得有犯意聯絡之庚○○
    同意，由庚○○於民國八十八年二月二十五日二十時許，以甲○○所有門號00
    00000000之行動電話向己○○叫車，己○○因不認識庚○○而不允，庚○○即依甲○○之指示，向己○○謊稱此為伊客戶「阿堯」所介紹，並告以甲○○前揭行動電話號碼，以便聯絡，己○○不疑有他後，乃偕同不知情之挖土機司
    機林榮基，駕駛車牌ＲＱ－７２６號板車，依庚○○之指示前往前開地點載運，
    待己○○、林榮基順利將該部挖土機（ＥＸ２００－２型，車身號碼：六一四一
    九）運離原停放處後，庚○○與甲○○即駕駛自小客車偷偷尾隨在後，惟於當日
    二十三時三十分許，己○○二人載運該部挖土機行經台中縣烏日鄉溪南橋頭時，
    為警臨檢查獲，並循線查出庚○○及甲○○。（庚○○業經另案判處有期徒刑六
    月確定，己○○及林榮基亦經不起訴處分確定）。
    (二)甲○○另基於偽造文書及詐欺之犯意，於八十八年九月五日，前往基隆市○○
    街五三四之一號鑫輝機械有限公司，向負責人壬○○稱：欲購買挖土機一部，因
    壬○○開價新台幣（下同）二百十五萬元，並聲明須給付現金，甲○○乃諉稱太
    貴而離去，嗣因發生九二一大地震，甲○○即趁機於八十八年九月二十五日十五
    時許，再以電話向壬○○佯稱：伊名為「林進欽」，因救災急須挖土機，請壬○○能降價出售並允以支票付款，壬○○以為甲○○欲投入救災工作陷於錯誤，即
    答應以二百零七萬元成交及以支票付款，且迅於翌日上午九時許，載運挖土機一
    部（小松牌ＰＣ３００ＬＣ－５ＥＵＮＦ，機身號碼：二○八四四），至台中縣
    豐原市○○路金星加油站前約二公里處之某災變現場交予甲○○，甲○○亦當場
    交付發票人「乙○○」，付款人台中市第十一信用合作社，金額分別為十五萬元
    、一百零七萬元之支票兩張，及發票人「甫雄裝機有限公司」，付款人中華商業
    銀行，金額五十萬元之支票一張予壬○○，壬○○見支票發票人為「乙○○」，
    乃問何故，甲○○即騙稱：伊已改名為「乙○○」，並在壬○○事先寫好內容之
    重機械買賣契約書中乙方簽名欄處偽簽「乙○○」之署押一枚，以偽造該份買賣
    契約書，又接續在發票人為「甫雄裝機有限公司」之支票背面，偽造「乙○○」
    之署押一枚，以偽造背書，偽造完成後，全部交給壬○○以為行使，足生損害於
壬○○及乙○○。嗣於八十八年九月二十七日，壬○○向銀行查詢該三張支票之
    信用狀況，得知均為拒絕往來戶時，始知受騙。
二、案經台中縣警察局烏日分局報請及被害人壬○○訴由基隆市警察局移送台灣台中
    地方法院檢察署檢察官偵查起訴暨聲請併案辦理。
    理  由
一、訊據被告甲○○，矢口否認為右揭竊取挖土機及詐騙挖土機之行為，辯稱：(一)庚○○在開汽車修配場，有一次伊汽車送修，庚○○有向伊借用前揭門號之行動電
    話約五分鐘，說要調零件，伊不知庚○○打電話向己○○叫車，(二)伊向告訴人壬○○購買挖土機，是與乙○○合夥，壬○○送挖土機來時，乙○○也有在場，伊
    本來提領了一百萬元現金要付款，但乙○○說用即期支票是一樣的，伊方將該一
    百萬元出資放在袋子內交給乙○○提在手上，並由乙○○提出前揭三張支票給伊
    支付貨款，又伊以乙○○名義訂立契約、在支票上背書，均係經乙○○當場授意
    而為云云。
二、經查，(一)被告竊取挖土機部分：業經被害人丁○○於警、偵訊中指訴綦詳，復經
    證人己○○、共犯庚○○迭陳在卷，並有贓物領據一紙附卷可稽。又己○○稱：
    「阿堯是我的客戶，我的板車都幫他載挖土機，那天我被抓到警局時，有打電話
    給阿堯，問他0000000000號行動電話是誰的，我要被他害死了，阿堯
    在睡覺是他父親接的，他父親告訴我電話是甲○○的，我才知道原來是甲○○叫
    我運的」（參本院九十一年三月二十一日訊問筆錄），阿堯的父親丙○○稱：「
    己○○有打電話問我阿堯是不是有介紹人找他拖挖土機，我兒子在睡覺，他有問
    我電話號碼，我翻開電話簿對到甲○○的電話號碼，所以跟他講，他當時有告訴
    我，他被警察帶去派出所，後來我問兒子才知道沒有介紹他去載挖土機這回事」
    （參本院九十一年四月三十日審判筆錄及第六一五五號偵卷第八三頁筆錄），足
    徵己○○當時確係誤以為「阿堯」介紹，方應允載運該部挖土機；再庚○○原不
    認識己○○及「阿堯」，而被告與己○○及「阿堯」則為舊識，被告之前尚有積
    欠己○○運費未還乙節，亦經己○○、庚○○一再陳述明確，且經被告自承在卷
    ；而按庚○○既不認識己○○與「阿堯」，怎會向己○○叫車，並偽稱係己○○
    之常客「阿堯」所介紹，是以庚○○稱係依對渠二人熟識之被告指示叫車，尚非
    無據。另己○○到指定地點後，因未發現該部挖土機，曾於當日二十時四十二分
    五十九秒、二十一時十五分三十一秒、二十一時五十五分零一秒，三度打電話到
    甲○○之該支行動電話詢問乙情，已經己○○陳述在卷，並提出其所使用門號0
    00000000行動電話之通聯紀錄為證（參第六一五五號偵卷第四九頁），
    顯見被告稱其行動電話僅借給庚○○五分鐘調零件之詞為虛，其應係請庚○○以
    該電話與己○○聯絡無訛；參以庚○○因本件竊盜行為，已於九十年一月二日被
    判有期徒刑六月確定，此有本院八十九年度易字第二七二九號判決書及台灣高等
    法院被告全國前案紀錄表各一份在卷可佐，其於九十一年四月三十日本院審理中
    ，仍堅稱係被告委託伊打電話，伊遭被告牽累等語，可信庚○○所言為真，而非
    為己卸責之詞，因其既判決確定，卸責已無何實益。
    (二)被告詐騙挖土機部分：業經告訴人壬○○於警、偵訊中及本院審理時屢陳在卷
    ，並有其提出之前揭買賣契約書一份、支票三張（參第二三二二一號偵卷第十五
    頁、第十六頁）附卷可稽，且該三張支票之帳戶均係拒絕往來戶部分，亦有台中
    市第十一信用合作社及中華商業銀行提供之資料在卷可佐。又乙○○是誰？被告
    始終無法偕之到院說明，本院根據支票上之乙○○資料查其住處，多次傳喚結果
    ，均為「無此人」，此有傳票多份在卷可考；再壬○○稱：「被告第一次來看車
    時，說他姓林，交車前一天晚上我要寫契約書，在電話中問他姓名，他跟我講他
    叫林進欽，我原來在契約買主欄位寫林進欽，到現場他給我兩張乙○○的支票，
    我發覺不對問他，他說支票是他的，才又改為乙○○‧‧‧，交車那天是有一個
    人陪他在現場，因為那個人自始至終都沒有講任何話我也沒問，那人手上也沒有
    拿任何東西‧‧‧，被告交車前一天晚上打電話說明天禮拜天沒辦法提領現金，
    我開票給你可不可以，我基於急著救人說可以」（參本院九十一年四月三十日審
    判筆錄），而本院勘驗該買賣契約書，其買主欄確實由「林進欽」改為「乙○○
    」，契約書中乙方簽名欄旁所載之身分證統一編號為：「Ｚ000000000
    」，與被告自己之身分證統一編號：「Ｚ000000000」僅一字之差，即
    去掉第七碼二添最後一碼五，較之乙○○身分證統一編號：「Ｚ0000000
    00」，則完全不同；另被告在本院調查中曾稱：「我有拿名片給壬○○，他知
    道我叫甲○○，後來是他叫我改個名字運氣會較好，所以我才改名乙○○，在契
    約書上簽名乙○○，背書簽乙○○」（參九十年六月十二日訊問筆錄）；而按當
    時乙○○果真在場授意被告以其名簽約、背書，被告怎會以自己之身分證字號竄
    改後胡亂添上，且壬○○若知被告叫甲○○或建議其改名為乙○○，怎會在預先
    書寫之契約書買方欄內載「林進欽」，又被告手裡既有一百萬元現金，為什麼不
    直接給付貨款，況依當場簽訂之契約書所載日期八十八年九月二十六日，係星期
    日，被告如何能提領一百萬元現金在手上，故可信壬○○所言為真，被告所述於
    情、於理均有違背之處，今被告冒名向壬○○購買挖土機，並交付遭拒絕往來之
    支票以給付貨款，嗣對本件也無任何付款或賠償之處理，其為自己不法所有之意
    圖已昭然若揭。
    (三)綜上所述，認被告所辯，均係卸責之詞，不足採信。本件事證已臻明確，被告
    以上犯行均堪認定。
三、被告以乙○○之名義簽立買賣契約書及背書之行為，使壬○○陷於錯誤而受有無
    法向「乙○○」有效求償及可能無法覓得被告求償之損害，使乙○○受有無端遭
    壬○○求償或訴訟之損害甚明。故核被告所為，(一)部分係犯刑法第三百二十條第
    一項之竊盜罪，其利用不知情之己○○、林榮基實施竊行，為間接正犯，又其與
    庚○○有犯意聯絡及行為分擔，均為共同正犯，(二)部分係犯刑法第二百十六條、
    第二百十條之行使偽造私文書罪、第三百三十九條第一項之詐欺罪，其偽造「乙○○」署押之行為為偽造私文書之階段行為，偽造私文書之低度行為，則為行使
    偽造私文書之高度行為吸收，均不另論罪；又被告接續在一份契約書、一張支票
    背面上偽簽乙○○之名字，以偽造契約書、背書，並持以行使之行為，為單純一
    罪；再所犯行使偽造私文書罪與詐欺罪間，有方法結果之牽連犯關係，應從一重
    之行使偽造私文書罪處斷。另(一)(二)罪間，係犯意各別，行為互異，應予分論併罰
    。爰審酌被告犯後仍飾詞卸責毫無悔意，惟(一)部分之挖土機業經被害人領回、(二)
    部分之挖土機亦經壬○○尋回（此經壬○○陳明在卷）所生損害尚非鉅大等一切
    情狀，分別量處如主文所示之刑，並定其應執行之刑。發票人甫雄裝機有限公司
    之支票背面及重機械買賣契約上偽造之乙○○署押各一枚，依刑法第二百十九條
    之規定，應併予宣告沒收。
四、聲請併案辦理意旨略謂：(甲)被告甲○○於八十六年十二月間，曾向辛○○購買一
    萬二千多元之冷凍鵝肉未付款，迄八十八年六月間，又陸續向辛○○購買多次冷
    凍鵝肉，總價計二百多萬元，被告僅交付金額計八十五萬七千元之支票三張予辛○○，詎該三張支票屆期經提示，均遭退票；被告於八十八年七月十五日前，又
    介紹一位陳江水之人單獨向辛○○購買冷凍鵝肉，未料陳江水用以支付貨款金額
    計一百零七萬九千六百元之支票二張，屆期經提示，亦均不獲兌現；(乙)被告於八
    十八年六月中旬介紹一名為石福基之人，向戊○○購買鵝肉，並稱與石福基做生
    意一定沒有問題，如有問題，他會負責，迄八十八年六月二十六日，石福基單獨
    向戊○○購買五十七萬元鵝肉，並當場交付現金十八萬五千元，及金額三十二萬
    五千元之支票一張，然該張支票屆期經提示，竟遭退票。因認被告涉犯刑法詐欺
    取財之罪嫌云云。
五、按犯罪事實，應依證據認定之，無證據不得推定其犯罪事實，刑事訴訟法第一百
    五十四條定有明文；又事實之認定，應憑證據，如未能發現相當證據，或證據不
    足以證明，自不能以推測或擬制之方法，以為裁判基礎，最高法院四十年台上字
    第八六號判例參照；另刑法第三百三十九條第一項詐欺罪之成立，係以行為人意
    圖為自己或第三人不法之所有，以詐術使人將本人或第三人之物交付為要件。查
    (甲)部分：被告稱：「我有向辛○○購買鵝肉，他所提出之三張支票，其中兩張有
    我背書共五十六萬元部分我承認，但我記憶中僅欠他一、二十萬元，詳細情形必
    須再查資料，另外我有介紹陳江水跟辛○○買鵝肉，但我叫他們自己談，我沒有
    參與，我也有叫辛○○代我向陳江水收取他欠我的錢，以抵付我欠辛○○的錢」
    （參本院九十年七月十七日訊問筆錄），辛○○之妻林春桂稱：「被告在八十八
    年七月三日跟我們會算一次，寫了估價單給我們（庭呈），那時積欠一百零六萬
    九千八百八十三元，估價單上所寫之現金三十三萬、十二萬、十萬部分，事實上
    不是現金而是支票，其中三十三萬元部分退票，如告訴狀所附證物三那紙支票，
    十二萬元部分是一萬八的現金，十萬二千元的支票（有兌現），十萬的部分是五
    千元現金九萬五千元支票（有兌現），被告鵝肉買到八十八年七月七日，七月三
    日以後買鵝肉兩次，共三十一萬九千二百十八元，他給付給我們一張二十三萬支
    票（告訴狀證物二），另外的叫我們到陳江水那邊收取四十八萬三千元支票抵帳
    （陳江水所交付支票其中一張），而告訴狀證物一的二十九萬七千元支票是七月
    三日會帳前給我們的貨款但是退票」（參本院九十年八月二日訊問筆錄），顯見
    被告向辛○○購買鵝肉，已付款十二萬元、十萬元，並以陳江水積欠被告之債務
    即四十八萬三千元之支票抵付，而非分毫未付，參以被告於知悉歐明輝對伊提起
    告訴後，已於九十一年三月二十日與之達成和解，此有和解書一紙存卷可憑，因
    認被告向辛○○購買鵝肉時，應無詐欺之意，本件應是陳江水所交付之支票未能
    兌現，致被告亦無法給付。又被告與辛○○雖均未能提供陳江水之年籍、身分證
    字號、住處供本院調查，惟辛○○與陳江水之交易既係單獨為之，且社會上介紹
    買買者比比皆是，是於無積極證據可資證明被告確有參與買賣時，依右揭判例意
    旨，當非能遽斷僅參與介紹之被告有與共謀。
    (乙)部分：被告稱：「石福基本來是我的客戶，戊○○自己把他搶過去，所以他們
    間的交易，我不知情」（參本院九十年六月十二日訊問筆錄）；又戊○○所提之
    支票上雖載有「石福基」、「0000000000」，「Ｚ00000000
    0」等資料，惟該支行動電話門號經查係易付卡，無申請人之資料，此有遠傳電
    信股份有限公司提供之資料在卷可參，而該身分證字號透過法務部戶役政連結作
    業系統，亦查無任何資料，此有查詢回覆單存卷可證。足見除了戊○○之指訴外
    ，並無任何積極證據足資證明被告曾介紹石福基向戊○○購買鵝肉及加以保證之
    事實，依右揭判例意旨，自非能擅以揣測被告有何與石福基共同詐騙戊○○之犯
    行。
    以上(甲)(乙)部分既均無法證明被告犯有詐欺罪，則與起訴之事實即無任何連續犯之
    裁判上一罪關係，無法併予審理，應退回檢察官另行處理。
據上論斷，應依刑事訴訟法第二百九十九條第一項前段，刑法第二十八條、第三百二
十條第一項、第二百十條、第二百十六條、第三百三十九條第一項、第五十五條、第
五十一條第五款、第二百十九條，罰金罰鍰提高標準條例第一條前段，判決如主文。
中      華      民      國    九十一    年      五      月      七      日
                                        法  官  李  秋  娟
右正本證明與原本無異。
如不服本判決，應於判決送達後十日內向本院提出上訴狀，上訴於臺灣高等法院臺中
分院( 須附繕本 )。
                                        書記官
中      華      民      國    九十一    年      五      月      七      日
附錄論罪科刑法條
刑法第二百十條
偽造、變造私文書，足以生損害於公眾或他人者，處五年以下有期徒刑。
刑法第二百十六條
行使第二百十條至第二百十五條之文書者，依偽造、變造文書或登載不實事項或使登
載不實事項之規定處斷。
刑法第三百二十條
意圖為自己或第三人不法之所有，而竊取他人之動產者，為竊盜罪，處五年以下有期
徒刑、拘役或五百元以下罰金。
意圖為自己或第三人不法之利益，而竊佔他人之不動產者，依前項之規定處斷。
前二項之未遂犯罰之。
刑法第三百三十九條
意圖為自己或第三人不法之所有，以詐術使人將本人或第三人之物交付者，處五年以
下有期徒刑、拘役或科或併科一千元以下罰金。
以前項方法得財產上不法之利益或使第三人得之者，亦同。
前二項之未遂犯罰之。
